臺灣臺北地方法院民事判決　　　　　　　100年度訴字第687號
原　　　告　王忠源
兼 上 1 人
訴訟代理人　王富鴻
被　　　告　蔡雀美
　　　　　　李文信
　　　　　　蔡寵德
共　　　同
訴訟代理人　吳純怡律師
上列當事人間損害賠償事件，本院於民國100 年6 月9 日言詞辯
論終結，判決如下：
    主      文
被告蔡雀美應給付原告王富鴻新臺幣伍仟元，及自民國一百年二
月十二日起至清償日止按年息百分之五計算之利息。
原告其餘之訴駁回。
訴訟費用由被告蔡雀美負擔百分之一；原告王忠源負擔二分之一
；餘由原告王富鴻負擔。
本判決原告王富鴻勝訴部分得假執行；但被告蔡雀美得以新臺幣
伍仟元為原告王富鴻供擔保後，得假執行。
原告其餘假執行之聲請均駁回。
    事實及理由
一、原告主張：伊與被告李文信、蔡雀美夫婦為臺北市中正區○
    ○○路○ 段244 巷9 弄1 之18號3 樓、2 樓之住戶，係樓上
    樓下之鄰居。李文信夫婦於民國87年間未經合法申請擅自施
    作室內裝修及室外增建工程不久，竟以其住處發現滲漏水為
    由要求伊處理，伊表達應由公證單位鑑定，雙方發生爭執，
    被告迭為下列行為：(1)李文信夫婦夥同蔡雀美胞兄即被告蔡
    寵德自87年9 、10月間起至99年4 月20日止，多次按門鈴逼
    迫其開門，並言詞辱罵：「你家漏水為何不趕快修理，你到
    底什麼意思？」、「幹你娘」、「混蛋」，且恐嚇稱：「若
    你不照我的意思修理衛浴設備，我會從2 樓施工堵住你家3
    樓水管」等，以此方式騷擾王富鴻；(2)蔡雀美於92年1 月25
    日惡意關閉公共樓梯1 樓照明設備，致王富鴻踩空階梯翻滾
    至1 樓，受有左足第五蹠骨骨折之傷害；(3)蔡雀美於99 年3
    月10日故意惡摔王富鴻住處鐵門，發出巨大聲響，致伊住家
    櫸木酒櫃及鞋櫃遭震壞，家中高齡老父王忠源亦受驚嚇而引
    起心臟病發、中風併發巴金森氏症而住院治療，迄今行動不
    便；(4)蔡雀美於99年5 月26日晚上在1 樓公共樓梯間散佈王
    富鴻不繳付公共樓梯1 樓照明電費之不實言論，復於同年6
    月11日在台北市中正區調解委員會再度發表上述不實言論貶
    損王富鴻之名譽，致其受有精神上之痛苦。王富鴻為修繕上
    開鐵門、酒櫃、鞋櫃共支出新臺幣（下同）4 萬5,000 元，
    自應由蔡雀美賠償；王忠源因蔡雀美上述驚嚇行為，心臟病
    引起中風併帕金森氏症癱瘓迄今，已支出醫療費用及看護費
    共9 萬9,002 元，預期日後2 年復健及專人照護費用65萬元
    ，並受有精神上損害，請求慰撫金11萬元；另蔡雀美、李文
    信及蔡寵德上述騷擾、辱罵及恐嚇等行為，致王富鴻精神上
    受有痛苦，亦得向其請求慰撫金各48萬元、24萬元、10萬元
    。爰依侵權行為法律關係，請求被告3 人如數賠償等語。併
    聲明：(一)被告蔡雀美應給付原告王忠源85萬9,002 元、原告
    王富鴻52萬3,000 元，及均自起訴狀繕本送達翌日起至清償
    日止按年息5 ％計算利息。(二)被告李文信應給付原告王富鴻
    24萬元，及自起訴狀繕本送達翌日起至清償日止按年息5 ％
    計算利息。(三)被告蔡寵德應給付原告王富鴻10萬元，及自起
    訴狀繕本送達翌日起至清償日止按年息5 ％計算利息。(四)願
    供擔保請准宣告假執行。
二、被告則以：因王富鴻3 樓住處浴廁原有防水失效或混凝土版
    潛變老化或外力產生裂縫引起伊2 樓住處漏水，曾去王富鴻
    住處按門鈴洽談修繕事宜，否認以持續按門鈴、言詞辱罵、
    恐嚇等方式騷擾王富鴻之不法行為；蔡雀美亦無毀損王富鴻
    住處鐵門、酒櫃及鞋櫃之事，更與王忠源癱瘓之結果無關；
    亦否認惡意關閉1 樓公共樓梯電燈致王富鴻摔傷之事實，且
    該部分已罹於2 年時效；又王富鴻確未分攤公共樓梯電費，
    兩造間因漏水問題在調解委員會調解時，調解委員要求兩造
    均攤鑑定費用，因王富鴻遲未表態，蔡雀美才稱其連樓梯間
    公共電費均不願分攤，怎可能願意分擔鑑定費等語置辯。併
    聲明：(一)原告之訴及假執行之聲請均駁回。(二)如受不利判決
    ，願供擔保請准宣告免假執行。
三、兩造不爭執事實：
  (一)兩造為鄰居，原告住3樓，被告李文信夫婦住2樓。
  (二)兩造因房屋漏水修繕問題，案列本院99年度訴字第3351號審
    理中。
    以上事實，為兩造所不爭（見本院卷第94頁反面），且有鑑
    定報告為證（見本院卷第47至50頁），堪信為真正。
四、原告主張兩造間為樓上樓下鄰居，因蔡雀美懷疑其住處漏水
    ，夥同李文信、蔡寵德多次以按門鈴、言詞辱罵、恐嚇方式
    騷擾王富鴻，並毀損其住處鐵門、酒櫃及鞋櫃，致王忠源心
    臟病發，另蔡雀美誣指王富鴻不願負擔公共電費，毀損其名
    譽，更故意關閉樓梯間照明燈，致王富鴻踩空樓梯而摔傷，
    爰依侵權行為法律關係請求被告3 人損害賠償等語，惟為被
    告所否認，並以前揭情詞置辯，則本件爭點厥為：(一)被告3
    人有無自87年9 、10月起至99年4 月20日止多次以按門鈴、
    言詞辱罵、恐嚇等行為騷擾原告王富鴻？(二)被告蔡雀美有無
    於99年3 月10日毀損原告王富鴻住處鐵門，並使原告王忠源
    心臟病發引起中風併巴金森氏症？(三)被告蔡雀美在99年5 月
    26日晚上在1 樓公共樓梯間、99年6 月11日在中正區調解委
    員會損害原告王富鴻的名譽？(四)原告王富鴻主張被告蔡雀美
    應就92年1 月25日之侵權行為負損害賠償責任，是否有據？
    (五)損害賠償金額若干？
五、茲就以上爭點析述如下：
  (一)被告3 人有無自87年9 、10月起至99年4 月20日止多次以按
    門鈴、言詞辱罵、恐嚇等行為騷擾原告王富鴻？
  1.原告主張被告蔡雀美於99年3 月間在其3 樓住處樓梯間以「
    混蛋」等語辱罵王富鴻乙節，業經證人即向原告分租上址房
    屋之陳彩圓結證：「99年3 月初半夜2 點，原告父親剛來台
    北養病，被告蔡雀美按門鈴說房子又發生漏水，請原告解決
    ，房東出去開門時說：『時間太晚改天再說』，蔡雀美就突
    然罵原告王八蛋、混蛋，當時我在房間，只聽到聲音沒有看
    到人」、「該女子表示樓上漏水導致她家滲漏水，我推測是
    蔡雀美，我有看過蔡雀美，沒有跟她說過話，但我有聽過她
    的聲音」等語（見本院卷第95頁反面至第96頁）。被告蔡雀
    美雖否認上情，辯稱：證人陳彩圓既未目睹蔡雀美辱罵原告
    ，其證詞純屬臆測且不實在云云。惟：證人陳彩圓雖未親見
    被告蔡雀美辱罵原告王富鴻，但因陳彩圓向原告分租房間，
    與被告蔡雀美同住該公寓，曾聽聞蔡雀美說話聲音，得以聽
    音辨人確認以上述言詞辱罵者為蔡雀美，仍屬在場親自見聞
    之第三者，自為適格之證人；又蔡雀美與王富鴻分住上址2
    、3 樓，因滲漏水問題致鄰居關係不睦，被告多次抱怨原告
    不改善浴室設備，但原告認為其3 樓房屋與2 樓滲漏水無關
    等情，亦經證人即4 樓鄰居游剛敏證述在卷（見本院卷第97
    頁），衡以當時為深夜2 時許，該名辱罵原告王富鴻之女聲
    若非蔡雀美，該公寓內豈有他人與原告間有滲漏水之糾紛而
    登門要求處理；遑論證人陳彩圓若與原告勾串之虞，豈不全
    盤附和原告指證被告3 人有持續按鈴、恐嚇等方式騷擾，卻
    就被告3 人是否恐嚇、持續按電鈴等方式騷擾王富鴻，證稱
    ：「99年4 月20日聽到有人連續按門鈴，王富鴻去看門，我
    聽到蔡寵德稱2 樓其妹之房屋又漏水，要求原告處理，沒有
    看到人，亦不認識蔡寵德，他說不馬上處理的話，就要施工
    堵住3 樓的水管，不讓3 樓繼續漏水」、「我住的2 年期間
    ，至少有3 次，每次都約按4 秒鐘左右，分別在99年3 月間
    、4 月20日及99年5 月間。99年5 月某日晚間11點，被告李
    文信按電鈴，說樓上衛浴間發出噪音，詢問又怎麼了，因為
    我先前使用洗手台，洗手台破裂，砸到地上發出巨響」等語
    （見本院卷第95頁），是證人陳彩圓上述證詞，自屬客觀可
    信，被告蔡雀美所辯尚不足採。是原告主張被告蔡雀美於上
    揭時地辱罵王富鴻「混蛋」、「王八蛋」，即非無據。至原
    告主張被告以言詞辱罵「幹你娘」等詞，為被告所否認，復
    未舉證以實其說，不足採信。
  2.關於被告持續按鈴是否構成騷擾，須於他人居住區域發出超
    越一般人社會生活所能容忍之噪音，始屬不法侵害他人居住
    安寧之人格利益（最高法院92年台上字第164 號判例意旨參
    照）。觀諸原告所舉證人陳彩圓之證詞，僅證稱聽聞被告按
    鈴3 次，每次約4 秒鐘左右，且被告均係因2 樓住處漏水問
    題始至原告3 樓住家要求其處理左右等情（見本院卷第95頁
    ），顯見被告僅於發現住家滲漏水時，始前往3 樓原告住處
    按鈴請原告出面處理，已難謂其無正當理由任意按電鈴騷擾
    原告住處安寧，原告復未舉證被告按電鈴之音量、頻率、時
    間、次數已超越一般人社會生活所能容忍之範圍，自不得僅
    以被告上述3 次按電鈴所造成之聲響，即謂被告製造超越一
    般人社會生活所能容忍之噪音，甚或認定該按鈴響已使原告
    3 樓住處達於不堪居住之程度，是原告執以主張被告應賠償
    非財產上損害云云，自難憑採。
  3.原告復主張被告多次恐嚇稱：「若你不照我的意思修理2 個
    衛浴設備，我會從2 樓施工堵住你家3 樓水管」、「你家漏
    水為何不趕快修理，你到底什麼意思」云云，亦為被告所否
    認，且依證人陳彩圓上述證詞，被告之語意無非係要求原告
    儘速處理房屋漏水問題，否則僅得自力救濟以堵住漏水源方
    式避免因原告3 樓漏水致其2 樓住家發生滲漏水（見本院卷
    第95頁），參諸兩造間自87年間起因漏水問題迭生齟齬，卷
    附台北市土木技師公會鑑定報告亦認系爭2 樓屋內左右兩側
    浴廁滲漏造成之原因，非專用管線或共同管線之問題，乃3
    樓浴廁原有防水失效或混凝土版潛變、老化或外力產生裂縫
    所引起，另右側浴廁滲漏原因尚有3 樓專用管線熱水管老化
    破洞所致（見本院卷第49頁），實難謂被告上述言詞有何恐
    嚇之意。原告復未舉證被告有何恐嚇之侵權行為，是原告此
    部分主張，亦無可採。
  (二)被告蔡雀美有無於99年3 月10日毀損原告王富鴻住處鐵門，
    並使原告王忠源心臟病發？
  1.按當事人主張有利於己之事實者，就其事實有舉證之責任，
    民事訴訟法第277 條前段定有明文。又損害賠償之債，以有
    損害之發生及有責任原因之事實，並二者之間，有相關因果
    關係為成立要件。故原告所主張損害賠償之債，如不合於此
    項成立要件者，即難謂有損害賠償請求權存在（最高法院48
    年台上字第481 號判例參照）。
  2.原告王富鴻主張其住處鐵門、酒櫃及鞋櫃遭被告蔡雀美損壞
    等情，固據提出估價單、照片為憑（見本院卷第13至18頁）
    。惟觀諸原告提出照片，其中其住處鐵門已屬老舊，多處出
    現鏽斑；另酒櫃、鞋櫃之照片為重新安裝後之實景現狀，原
    告未提出酒櫃、鞋櫃遭震壞修復前之照片以供比對，則上開
    鐵門、酒櫃及鞋櫃老舊是否係因老舊而須修復，抑或遭被告
    破壞所致，不一而足，尚難僅憑該估價單遽認上開物品係遭
    人為破壞而毀損；證人陳彩圓亦證稱：「99年3 月初我僅有
    聽到鐵門重擊聲，接著聽到急促腳步聲，鐵門旁的酒櫃和鞋
    櫃發出碎裂聲，但我沒有出來看，不知何人摔鐵門，也不知
    酒櫃、鞋櫃為何會發出碎裂聲」等語（見本院卷第95頁），
    足見證人陳彩圓僅聞其聲，並未目睹被告蔡雀美有怒摔鐵門
    之事，亦不足為有利原告之認定，是原告此部分主張，洵無
    可採。
  3.原告王富鴻既未能舉證被告蔡雀美於上揭時地有怒摔鐵門之
    事，則原告王忠源主張其因此驚嚇心臟病發云云，已乏其據
    ；且原告提出長庚醫療財團法人高雄長庚紀念醫院出具之診
    斷證明書記載：「病患於99年3 月10日12時25分因上述疾病
    （指：梗塞性腦中風併左側輕癱、高血壓、糖尿病、巴金森
    氏症）至本院急診就診，於99年3 月11日18時40分至神經內
    科病房住院治療，於99年3 月19日轉至復健科病房進行治療
    及復健，於99年4 月15日出院，續門診追蹤」（見本院卷第
    11頁），原告亦不諱言：其於凌晨5 時自台北發車經高速公
    路抵達高雄，約7 小時等語（見本院卷第55、56頁），倘原
    告王忠源確因受驚而心臟病發屬實，豈不就近送至台北地區
    之醫院急救，反而捨近求遠搭車7 小時至高雄長庚醫院急診
    ；遑論原告王富鴻自承：王忠源罹有高血壓及糖尿病等夙疾
    而體衰力弱（見本院卷第52頁），則原告王忠源中風之原因
    即不能排除係本身罹患高血壓等夙疾，或因往返南北路途遙
    遠所致，原告復未舉證蔡雀美之行為與王忠源罹患上開疾病
    之損害結果，有何相當因果關係，揆諸前開說明，原告執此
    請求被告蔡雀美負損害賠償責任云云，殊無足取。
  (三)被告蔡雀美在99年5 月26日晚上在1 樓公共樓梯間、99年6
    月11日在中正區調解委員會損害原告王富鴻的名譽？
  1.按因故意或過失，不法侵害他人之權利者，負損害賠償責任
    ，故意以背於善良風俗之方法，加損害於他人者亦同；不法
    侵害他人之身體、健康、名譽、自由、信用、隱私、貞操，
    或不法侵害其他人格法益而情節重大者，被害人雖非財產上
    之損害，亦得請求賠償相當之金額，其名譽被侵害者，並得
    請求回復名譽之適當處分，民法第184 條第1項 、第195 條
    第1 項固有明文。惟「名譽」係指人在社會所享有一切對其
    品德、聲譽所為之評價；「侵害名譽」則係指貶損他人人格
    在社會上之評價而言。故名譽有無受損，應依一般社會觀念
    ，足認其人之聲譽已遭貶損始足當之，至於其主觀上是否感
    受到損害，則非認定之標準。
  2.原告王富鴻主張：被告蔡雀美於99年5 月26日晚上在1 樓公
    共樓梯間指摘其未繳納公共電費云云，為被告蔡雀美所否認
    ，原告王富鴻復未舉證以實其說，難以憑採。又被告蔡雀美
    固不否認於99年6 月11日在台北市中正區調解委員會指摘王
    富鴻未分攤公共電費等語，惟辯稱：「兩造在調解委員會針
    對漏水問題，調解委員建議兩造均攤鑑定費用，因為原告遲
    不表示意見，我才說原告連樓梯間公共電費都不分攤，怎麼
    可能願意付」（見本院卷第139 頁反面），為原告所不爭，
    堪認被告蔡雀美係因原告就調解委員所提關於鑑定費用分攤
    之建議，遲未表達其意見，始發表上述言論，縱讓王富鴻因
    此主觀上感受不快，尚難認已貶損原告王富鴻之名譽；且據
    證人即兩造4 樓鄰居游剛敏證稱：「兩造所居住之公寓為3
    棟集合式住宅，每棟有4 戶，各有獨立出入口，共計12戶，
    設有公共電表，主要分攤抽水水塔馬達，原本各戶應負擔各
    樓層梯間照明之電費，後來才知道1 樓梯間照明電費由2 樓
    住戶負擔，其他住戶沒有分攤，因被告李文信發現此事，就
    在1 、2 樓裝設切換開關以節電，後來我主動向李文信表達
    願意分擔1 樓的電費，因為錢不多且很難計算，故未向其他
    住戶請求分攤」、「於民國80幾年發現1 樓梯間公共照明費
    用問題後，曾向蔡雀美提及原告不願分攤公共電費，而是希
    望另行拉線計價，但我想這樣太麻煩且不好看，後來計算每
    月每戶不過分攤20至30元左右，我就自己貼錢」等語（見本
    院卷第96頁反面、第97頁），原告王富鴻亦不諱言：其不確
    定所支付之公共電費是否包含樓梯間照明電費等語（見本院
    卷第139 頁反面），足見被告蔡雀美上述所言其來有自，並
    非全然無稽，不能證明有何貶損原告王富鴻人格在社會上之
    評價，是原告主張被告蔡雀美侵害其名譽云云，即非可採。
  (四)被告蔡雀美在92年1 月25日在2 往1 樓之樓梯間，將樓梯間
    照明燈關閉，使原告王富鴻踩空樓梯，摔到1 樓致骨折？
  1.按因侵權行為所生之損害賠償請求權，自請求權人知有損害
    及賠償義務人時起，2 年間不行使而消滅，為民法第197 條
    第1 項所明定。準此，原告之賠償損害請求權，其消滅時效
    ，應自其知有損害及賠償義務人時起算。
  2.本件原告王富鴻主張：其於92年1 月25日當晚自3 樓住處走
    樓梯下樓，途經2 樓至1 樓轉折處，聽到被告蔡雀美自家開
    門並用力惡意關閉樓梯1 樓照明電源開關後，再關門返家，
    樓梯間頓時一片漆黑，遂踩空而翻滾至1 樓，受有左足第5
    蹠骨骨折之傷害等情（見本院卷第22頁），固據提出三軍總
    醫院出具之診斷證明書為憑（見本院卷第25頁），惟依原告
    所陳，其於事發當時即知有損害及賠償義務人，竟遲於100
    年1 月27日始提起本訴請求損害賠償，有起訴狀上本院收文
    戳章可稽（見本院卷第4 頁），已罹於民法第197 條第1 項
    之2年 時效，揆之前開說明，原告王富鴻自不得請求被告蔡
    雀美負侵權行為損害賠償責任。
  (五)損害賠償若干？
  1.按不法侵害他人之身體、健康、名譽、自由、信用、隱私、
    貞操，或不法侵害其他人格法益而情節重大者，被害人雖非
    財產上之損害，亦得請求賠償相當之金額，民法第193 第1
    項、第195 條第1 項前段分別定有明文。又慰藉金之賠償須
    以人格權遭遇侵害，使精神上受有痛苦為必要，其核給之標
    準固與財產上損害之計算不同，然非不可斟酌雙方身分資力
    與加害程度，及其他各種情形核定相當之數額（最高法院51
    年台上字第223 號判例意旨參照）。
  2.查：被告蔡雀美上揭以言詞辱罵「王八蛋」、「混蛋」之公
    然侮辱行為，顯然足以減損原告王富鴻於一般社會生活之評
    價，王富鴻主張名譽受損，請求非財產上損害賠償，洵屬正
    當。本院審酌原告王富鴻名下有房屋、土地各1 筆、汽車1
    輛及投資4 筆；被告蔡雀美名下有房屋、土地各1 筆及投資
    3 筆，各有稅務電子閘門財產所得調件明細表可參（見本院
    卷第107 至108 頁、第113 至114 頁），及兩造間因房屋滲
    漏水致生嫌隙，被告蔡雀美因王富鴻未處理住家水管老舊、
    浴廁原有防水失效或混凝土版潛變、老化或外力產生裂縫引
    起2 樓天花板發生滲漏水情形，多次洽商原告王富鴻處理未
    果，長期忍受樓上滲漏水之苦，於99年3 月間再度因漏水問
    題欲找王富鴻解決，偶而失慮辱罵王富鴻，致其精神上所受
    之痛苦，及兩造之身分、地位等一切情狀，認原告王富鴻請
    求之慰撫金應核減為5,000 元，方屬適當。
六、綜上所述，原告王富鴻依侵權行為法律關係請求被告蔡雀美
    給付5000元，及自起訴狀繕本送達翌日即100 年2 月12日起
    （見本院卷第31頁）至清償日止，按年息5 ％計算之利息，
    為有理由，應予准許；逾此範圍，即無憑據，不應准許。兩
    造陳明原供擔保，聲請宣告假執行及免為假執行，經核原告
    勝訴部分，所命給付之金額未逾50萬元，應依職權宣告假執
    行，被告聲請宣告免為假執行核無不合，爰酌定相當之擔保
    金額准許之；至原告敗訴部分，其假執行之聲請，因訴之駁
    回而失所附麗，不應准許。
七、本件為判決之基礎已臻明確，兩造其餘之攻擊或防禦方法及
    證據，經本院斟酌後，認為均不足以影響本判決之結果，亦
    與本案爭點無涉，自無逐一詳予論駁之必要，併此敘明。
八、據上論結：原告之訴為一部有理由、一部無理由，依民事訴
    訟法第79條、第85條第1 項後段、第389 條第1 項第5 款、
    第392 條第2 項，判決如主文。
中    華    民    國   100    年    6     月    24    日
                  民事第四庭    法  官  胡宏文
以上正本係照原本作成。
如對本判決上訴，須於判決送達後20日內向本院提出上訴狀。如
委任律師提起上訴者，應一併繳納上訴審裁判費。
中    華    民    國   100    年    6     月    24    日
                                書記官  湯郁琪